【裁判字號】    95,竹簡,308
【裁判日期】    950502
【裁判案由】    損害賠償
【裁判全文】
臺灣新竹地方法院民事簡易判決         95年度竹簡字第308號
原        告  丁○○
訴訟代理人    丙○○
被        告  甲○○
兼訴訟代理人  乙○○
上列當事人間損害賠償事件，本院於民國95年4月18日辯論終結
，判決如下：
    主  文
被告甲○○應將原告所有之車號TW-1697號自用小客車回復受損
前之原狀。
原告其餘之訴駁回。
訴訟費用由原告負擔。
本判決第一項得假執行；但被告甲○○如以新台幣壹萬伍仟元為
原告預供擔保，得免為假執行。
原告其餘假執行之聲請駁回。
    事實及理由
一、原告之聲明：被告應將車號TW-1697號自小客車回復原狀，
    並應連帶給付原告新台幣（下同）29,200元，及自起訴狀繕
    本送達翌日即民國（下同）95年3月10日起至清償日止，按
    年息百分之5計算之利息。
二、事實摘要：
（一）原告主張：
      被告甲○○於94年3月9日21時25分，駕駛車號8U-3709自
      用小客車，行經新竹市○○街、西濱路口時，竟未注意車
      前狀況，而撞及原告所有由訴外人丙○○駕駛之車號TW-1
      697號自小客車，導致TW-1697號自小客車毀損，經送車廠
      研判修復原狀需5個工作天，且要求提出和解書，否則拒
      絕修車，致未能修復；而TW-1697號自小客車乃原告每天
      上下班所使用之交通工具，因送修期間無法使用，必須另
      行搭乘計程車，而以原告每天從苗栗到新竹市上班，單程
      距離為73公里，來回為146公里，以計程車資每公里20元
      計算，每日之交通費用為2,920元，5天期間之交通費用即
      為14,600元，但因前述無法進行修復，原告必須再次將車
      送至車廠進行修復，是要再支出5日期間之交通費用14,60
      0元，合計即為29,200元。又被告甲○○固曾表示願意提
      供代步車給原告使用，惟提供代步車日期一再更改，被告
      甲○○又不願意投保承擔代步車日後有發生損害賠償之可
      能，加以事隔1年多均未解決，顯然違背善良風俗，從而
      原告自得對被告甲○○請求前開交通費用之損失。次查被
      告乙○○雖非肇事者，但係被告甲○○投保車險之新安東
      京海上產物保險股份有限公司（下稱新安保險公司）之職
      員，亦應與被告甲○○負連帶賠償責任。為此，依據侵權
      行為之法律關係，訴請被告將原告所有受損之TW -1697號
      自小客車回復原狀，並連帶賠償原告29,200元，及該部分
      金額自起訴狀繕本送達翌日即95年3月10日起至清償日止
      ，按年息百分之5計算之利息，另願供擔保准予假執行等
      情。
（二）被告則以：
  １、被告甲○○部分：
      就原告所有前開自用小客車損壞請求回復原狀部分，願意
      修復或支付修復費用，至原告主張之交通費用部分，因並
      非供營業使用，依法尚無從請求，且原告亦未提出有另支
      付交通費用之憑證，自無理由。又本件發生肇事後，因被
      告甲○○有就前開駕駛之自用小客車向新安保險公司投保
      全險，而同意將原告受損車輛修理回復受損前之原狀，另
      被告甲○○亦表示願提供代步車給原告，且所提供者即係
      發生本件肇事時由被告甲○○駕駛之車輛，而該車業已投
      保全險及第三人意外責任險，另被告甲○○亦表示願另提
      供1台車齡5年內之自用小客車，供原告選擇，惟原告不信
      任被告甲○○，又恐提供代步車遭竊盜或毀損，而要求被
      告甲○○另投保1000萬元意外險，被告甲○○自不可能同
      意，因而才未能提供代步車等情。
  ２、被告乙○○部分：
      被告乙○○僅係被告甲○○投保之新安保險公司之職員，
      因被告甲○○駕車發生本件肇事，向新安保險公司申請理
      賠，而被告乙○○係負責承辦本件車禍理賠之人員，與本
      件車禍並無任何關聯，不知何以原告亦對其提起訴訟。另
      依據原告訴訟代理人另對被告2人提起之訴訟，本院95年
      度竹小字第19號民事判決已認定交通費用不得請求，足見
      原告此部分主張亦無理由等情。
三、本院之判斷：
（一）查原告主張前開車號TW-1697號自用小客車為其所有，而
      被告甲○○竟未注意車前狀況及交通號誌，而於上開時地
      駕車撞及原告所有而由丙○○駕駛之TW-1697號自小客車
      ，導致該車毀損之事實，業據提出交通事故當事人登記聯
      單、被告甲○○信函、行車執照（經核閱後發還）各1份
      為證，並有新竹市警察局95年3月22日竹市警三分五字第
      0950005089號函檢附之道路交通事故調查報告表、談話紀
      錄表、現場照片等在卷可考，復為被告所不爭執，自堪信
      原告此部分之主張為真實。而按汽車行駛時，駕駛人應注
      意車前狀況及兩車併行之間隔，並隨時採取必要之安全措
      施；又汽車行駛至交岔路口，其行進，應遵守燈光號誌或
      交通警察之指示，道路交通安全規則第九十四條第三項、
      第一百零二條第一項第一款分別定有明文；查被告甲○○
      領有駕駛執照，衡情就上開規定應知之甚詳，則駕車行經
      上開交岔路口，即應注意遵守上開規定，而按其情節，又
      無不能注意之情事，竟未注意車前狀況及交通號誌，因而
      撞及原告所有之前開自用小客車而肇事，並致原告之車輛
      受損，被告甲○○就本件肇事有過失自明；又被告甲○○
      之上開行為與原告車輛受損亦有相當因果關係，是原告主
      張被告甲○○應負侵權行為損害賠償責任乙節，即屬有理
      由。
（二）按因故意或過失，不法侵害他人之權利者，負損害賠償責
      任；負損害賠償責任者，除法律另有規定或契約另有訂定
      外，應回復他方損害發生前之原狀，民法第一百八十四條
      第一項前段、第二百十三條第一項分別定有明文；又物被
      毀損時，被害人除得依民法第一百九十六條請求賠償外，
      並不排除民法第二百十三條至第二百十五條之適用（最高
      法院77年度第9次民事庭會議決議 (一)意旨參照）。查車
      號TW-1697號自用小客車既為原告所有，且因被告甲○○
      之上開行為肇事而受損，從而原告請求被告甲○○應將原
      告所有之車號TW-1697號自小客車修理回復受損前之原狀
      ，即為有理由，應予准許。
（三）至原告主張其因被告前開肇事行為，另受有修復期間所支
      付交通費用之損害云云，則為被告甲○○所否認；按我民
      法關於物之損害賠償，已明定得請求其物因毀損而減少之
      價值，亦即係指積極損害（既存財產之減少發生之損害）
      而言，並未如侵害身體或健康之損害賠償，定有得請求增
      加生活上需要之規定，而因自用小客車受損所另行支出之
      計程車費用，其性質非屬積極損害，參諸前開規定，原告
      此部分之請求已屬無據。且原告自認上開自小客車係作為
      其胞弟即原告訴訟代理人丙○○平日上下班之交通工具，
      則此部分縱令有另支出交通費用，亦非原告受有損害（受
      損害者為丙○○）；且縱使前開自用小客車係作為上下班
      使用，則當上開自小客車受損時，因仍可搭乘大眾運輸工
      具，亦非以另行租車為必要，且使用上開自小客車作為上
      下班使用，本須負擔油料及其他必要費用（例如因故障須
      支出之修理費、更換零件費用、保養費．．．等）及車輛
      因使用而折舊之損失，是縱原告所有之自小客車修復期間
      無法使用，而須支出其他交通費，然亦因此省卻該自小客
      車在此期間內應負擔之費用，且無論有無自用小客車，前
      開使用交通工具所生費用既為平日生活所需，則與其所有
      自小客車受損，亦無相當因果關係，從而原告此部分之主
      張即屬無理由，應予駁回。原告雖主張被告甲○○於本件
      肇事發生後，有承諾提供代步車，卻一再更改日期，原告
      自得向被告甲○○請求因修復期間所生交通費用之損失云
      云；查被告甲○○於肇事發生後固有向原告訴訟代理人提
      及願意提供代步車，惟原告有要求必須為代步車另投保意
      外險等情，為原告所不爭執，足見原告及被告甲○○並未
      就提供代步車乙節達成協議，亦即原告尚不能以被告甲○○其後未提供代步車，而主張即得請求修復期間所受交通
      費用之損失，是原告此部分主張亦不足採。原告雖另主張
      被告事隔1年多均未解決，顯然違背善良風俗云云；惟基
      於前述，被告甲○○於肇事發生後，並非未予處理，甚至
      向原告表示願意於修復期間提供代步車，僅因原告方面另
      要求投保意外險，雙方未能達成共識，始將本件延宕，由
      此亦難認被告甲○○之行為有何違背善良風俗之情事，且
      原告亦未說明被告甲○○之上開行為究與其請求之交通費
      用有何關聯，是原告此部分主張亦不足採。
（四）原告又主張被告乙○○亦應與被告甲○○就前開車損部分
      負連帶賠償責任云云；惟查被告乙○○並非本件車禍之行
      為人，其僅係任職於被告甲○○就肇事車輛投保之新安保
      險公司，並為承辦本件肇事理賠之人員，而原告主張之各
      項請求是否符合保險理賠事由而應予理賠，乃新安保險公
      司與被告甲○○間簽訂保險契約之約定內容而判斷，與被
      告乙○○個人或新安保險公司均無涉。原告又未說明何以
      被告乙○○為本件肇事理賠之新安保險公司承辦人，即得
      向其為請求，是原告基於侵權行為之法律關係，請求被告
      乙○○個人應將原告車輛回復原狀，並應與被告甲○○負
      連帶賠償責任云云，均顯於法無據，應予駁回。
（五）綜上所述，原告依據侵權行為法律關係，請求被告甲○○
      將其所有之車號TW-1697號自小客車修理回復受損前之原
      狀部分，即屬有理由，應予准許；至逾上開範圍之請求及
      對被告乙○○請求部分，則屬無據，應予駁回。
四、本件係依民事訴訟法第四百二十七條第一項適用簡易訴訟程
    序所為被告甲○○部分敗訴之判決，就被告甲○○敗訴部分
    ，應依職權宣告假執行，原告雖聲請以供擔保為條件之假執
    行宣告，惟此僅係促請本院為前開假執行宣告職權之發動，
    合先敘明；又被告甲○○就原告上開勝訴部分，亦聲請供擔
    保准免為假執行，經核於法尚無不合，爰酌定相當之金額併
    准許之。另就原告之訴無理由部分，其訴既經駁回，其假執
    行之聲請亦失所附，應併予駁回。
五、又按因下列行為所生之費用，法院得酌量情形，命勝訴之當
    事人負擔其全部或一部：（一）勝訴人之行為，非為伸張或
    防衛權利所必要者；（二）敗訴人之行為，按當時之訴訟程
    度，為伸張或防衛權利所必要者，民事訴訟法第八十一條定
    有明文；查本件肇事發生後，被告甲○○均願意將原告受損
    車輛回復原狀，而原告訴訟代理人以其本人名義另向被告提
    起之損害賠償訴訟，被告乙○○甲○○仍表示願意將原告受
    損車輛回復原狀，業據本院調取本院95年度竹小字第19號損
    害賠償事件卷查核屬實，亦即原告並無再行提起訴訟而為此
    部分請求之必要；而被告甲○○不同意原告交通費用之請求
    ，被告乙○○主張不應向其為本件之主張，經核亦係其等為
    伸張或防衛權利之必要，從而參諸上開規定，認為本件訴訟
    費用應全部由原告負擔。
六、結論：本件原告之訴為一部有理由，一部無理由，依民事訴
    訟法第四百三十六條第二項、第八十一條、第三百八十九條
    第一項第三款、第三百九十二條，判決如主文。
中    華    民    國    95    年    5     月   2   日
                  新竹簡易庭    法  官  李承訓
以上正本係照原本作成。
如對本判決上訴，須於判決送達後20日內向本院提出上訴狀。
中    華    民    國    95    年    5    月    2   日
                                書記官  周育瑜


司法院資訊處製作；財團法人民間司法改革基金會備份。
